【裁判字號】    97,易,251
【裁判日期】    970630
【裁判案由】    竊盜
【裁判全文】
臺灣嘉義地方法院刑事判決               97年度易字第251號
公  訴  人  臺灣嘉義地方法院檢察署檢察官
被      告  丁○○
上列被告因竊盜案件，經檢察官提起公訴（96年度偵緝字第317
號），本院判決如下：
    主  文
丁○○無罪。
    理  由
一、按被告以外之人於審判外之陳述，雖不符刑事訴訟法第159
    條之1 至第159 條之4 之規定，而經當事人於審判程序同意
    作為證據，法院審酌該言詞陳述或書面陳述作成時之情況，
    認為適當者，亦得為證據。當事人、代理人或辯護人於法院
    調查證據時，知有第159 條第1 項不得為證據之情形，而未
    於言詞辯論終結前聲明異議者，視為有前項之同意，刑事訴
    訟法第159 條之5 定有明文。查本件被告及公訴人迄至言詞
    辯論終結前，對於下述本院採為判決基礎之被害人甲○○、
    證人黃明雄於警詢中所為供述，以及嘉義縣警察局車牌尋獲
    電腦輸入單等各項言詞及書面供述證據，均未就證據能力聲
    明異議，復經本院於審理時逐一提示予被告及公訴人表示意
    見，本院審酌該等供述證據之取得過程並無瑕疵，與本案待
    證事實間復具有相當之關聯性，以之為本案證據並無不當，
    自得採為判決之基礎，合先敘明。
二、公訴意旨略以：被告丁○○意圖為自己不法之所有，於民國
    94年3 月27日，在嘉義市○區○○里○○路283 號前，竊取
    甲○○所有之兩面TX-O501 號車牌供己使用，得手後，將自
    己原有之車牌號碼F3-7242 號自用小客車之車牌卸下，改懸
    掛上開竊取之車牌，嗣於94年5 月9 日中午12時許，為警在
    嘉義縣中埔鄉○○村○○路331-6 號處查獲。因認被告涉犯
    刑法第320 條第1 項之竊盜罪等語。
三、按犯罪事實應依證據認定之，無證據不得認定犯罪事實；不
    能證明被告犯罪者，應諭知無罪之判決，刑事訴訟法第154
    條第2 項、第301 條第1 項分別定有明文。次按犯罪事實之
    認定，應憑真實之證據，倘證據是否真實尚欠明確，自難以
    擬制推測之方法，為其判斷之基礎；而認定犯罪事實之證據
    係指足以認定被告確有犯罪行為之積極證據而言，該項證據
    自須適合於被告犯罪事實之認定，始得採為斷罪資料；又認
    定犯罪事實所憑之證據，固不以直接證據為限，間接證據亦
    應包括在內，惟採用間接證據時，尤須基於該證據在直接關
    係上所可證明之他項事實，本於事理之作用足以證明待證事
    實者，方為合法，不得徒憑主觀上之推想，將一般經驗上有
    利被告之其他合理情況逕予排除；再訴訟上證明之證據資料
    ，須於通常一般之人均不致有所懷疑，而得確信其為真實之
    程度者，始得據為有罪之認定，倘其證明尚未達到此一程度
    ，而有合理之懷疑存在，復無其他調查途徑可循，根據「罪
    證有疑，利於被告」之證據法則，即無從為被告有罪之確信
    ，法院即應為無罪之判決（最高法院53年臺上字第656 號、
    29年上字第3105號、32年上字第67號、76年臺上字第4986號
    判例參照）。末按刑事訴訟法第161 條第1 項規定：檢察官
    就被告犯罪事實，應負舉證責任，並指出證明之方法；因此
    ，檢察官對於起訴之犯罪事實，應負提出證據及說服之實質
    舉證責任；倘其所提出之證據，不足為被告有罪之積極證明
    ，或其闡明之證明方法，無從說服法官形成被告有罪之心證
    ，基於無罪推定之原則，自應為被告無罪之諭知（最高法院
    92年台上字第128號判例參照）。
四、公訴人認被告涉有上開竊盜犯行，無非係以：懸掛TX-0501
    號車牌之自小客車（按該車之引擎號碼為VA-AA17951號，廠
    牌為本田 (HONDA)，顏色為黑色；下稱本田黑色自小客車）
    係被告所有，雖係在丙○○委託黃明雄承租之嘉義縣中埔鄉
    ○○村○○路331-6 號處尋獲，惟依丙○○之證述，本田黑
    色自小客車為被告寄放在該處，伊並未向被告借用，被告也
    有上址倉庫之遙控器及保全中控鎖，有丙○○之偵訊筆錄在
    卷可稽；並援引被害人甲○○之警詢筆錄、嘉義縣警察局車
    牌尋獲電腦輸入單為據。
五、訊據被告雖坦承懸掛TX-O501 號車牌之本田黑色自小客車係
    其所有，然堅決否認有何竊取上開車牌之犯行，辯稱：本田
    黑色自小客車係借給丙○○使用而停放於嘉義縣中埔鄉○○
    村○○路331-6 號，伊未曾竊取上揭車牌等語。經查：
(一)TX-O501 號車牌係94年3 月27日7 時許在嘉義市○區○○里
    ○○路283 號前遭竊，被害人甲○○曾於94年4 月24日至嘉
    義市警察局第二分局興安派出所申報失竊，後於94年5 月9
    日13時許在嘉義縣中埔鄉○○村○○路331-6 號尋獲上開車
    牌，有被害人王於警詢中所為證述以及嘉義縣警察局車牌
    尋獲電腦輸入單在卷可稽（見警卷第13至14、17頁）。又為
    警查獲懸掛TX-O501 號車牌之本田黑色自小客車係被告所有
    ，為被告所自承，復有汽車買賣合約書1 紙附卷可憑（見警
    卷第16頁）。而嘉義縣中埔鄉○○村○○路331-6 號係丙○○委由黃明雄所承租，作為與被告合夥經營成衣買賣之用，
    亦為被告所不否認，並有黃明雄於警詢中之證述（見警卷第
    8 至12頁）以及房屋租賃契約影本1 份（見警卷第25至26頁
    ）在卷可佐。是上開事實均堪認屬實。
(二)惟由下列證據足認自TX-O501 號車牌失竊之94年3 月27日起
    ，迄至該車牌為警尋獲之94年5 月9 日止，本田黑色自小客
    車曾由被告以外之人接觸使用，亦即有可能將TX-O501 號車
    牌懸掛於本田黑色自小客車者，非僅被告一人：
 1、證人丙○○於本院審理中具結證稱：開始承租嘉義縣中埔鄉
    ○○村○○路331-6 號時，本田黑色自小客車就已經開過去
    了（見本院卷第78頁）；另依嘉義縣中埔鄉○○村○○路33
    1-6 號房屋之租賃契約書所載，黃明雄係自94年2 月16日開
    始承租該屋（見警卷第25至26頁）。堪認本田黑色自小客車
    自94年2 月16日起即停放於嘉義縣中埔鄉○○村○○路331-
    6 號。
 2、證人乙○○於本院審理中證稱：伊曾於94年3 、4 月間去過
    嘉義縣中埔鄉○○村○○路331-6 號，是被告丁○○帶伊去
    和丙○○談衣服合夥生意，去過5 次以上，每次去的時候裡
    面都有人，即使丙○○不在裡面也會有人，應該是丙○○的
    朋友；有一次曾看到丙○○從嘉義市要往白河的方向把警卷
    第18頁的本田黑色自小客車從馬路上開進來，他應該是從嘉
    義市回來這個地方（即指嘉義縣中埔鄉○○村○○路331-6
    號）（見本院卷第69至75頁）。
 3、丙○○於本院審理中到庭證述時，雖否認曾向被告借用本田
    黑色自小客車，並稱其自己本身就有TOYOTA汽車以及福斯廂
    行車可供使用，無需向被告借車；惟仍證稱：94年3 月至4
    月間，伊係與林俊昌一起住在嘉義縣中埔鄉○○村○○路33
    1- 6號，後來還有1 個林俊昌的朋友叫王國泰也來住那邊，
    伊曾經移動過本田黑色自小客車，伊雖然沒有該車鑰匙，但
    是該車只要鑰匙可以插得進去就可以發動，如果要送貨車子
    有擋到，就會把該車移開，伊有叫王國泰、林俊昌幫忙推過
    等語（見本院卷第59至68、75至78頁）。
 4、綜上可知：本田黑色自小客車自94年2 月16日起即停放於嘉
    義縣中埔鄉○○村○○路331-6 號；而TX-O501 號車牌係於
    94年3 月27日失竊，迄至94年5 月9 日始為警尋獲，在此期
    間內，曾居住於上開處所或於該處出入，而有機會接觸本田
    黑色自小客車、將TX-O501 號車牌懸掛於該車者，除被告外
    ，至少尚包括證人丙○○，以及丙○○敘及之林俊昌、王國
    泰等，非僅被告一人。其中丙○○涉及本件竊盜案部分，經
    警報請檢察官偵查後，業由臺灣嘉義地方法院檢察署檢察官
    以95年度偵字第6125號認犯罪嫌疑不足，而為不起訴處分確
    定，有不起訴處分書附卷可參（見偵卷第47頁）。其餘之人
    則因無相關證據足認與本件竊盜案有所牽連，而未經偵查；
    惟林俊昌曾於93年8 月至10月間涉犯多起竊車勒贖案，並於
    94年4 月間在嘉義市竊取他人之車牌交由王國泰藏置，則有
    臺灣高雄地方法院94年度重訴字第82號判決在卷可佐（見本
    院卷第25至35頁）。
(三)此外，縱認TX-O501 號車牌係由被告將之懸掛於本田黑色自
    小客車，惟被告取得TX-O501 號車牌之原因亦有多種可能性
    ：包括竊取所得、向他人買受、收受他人所交付之贓物、拾
    獲等，原因所在多有，尚難僅以被告所有之本田黑色自小客
    車上懸掛有TX-O501 號車牌，即遽認該車牌係被告所竊取，
    灼然甚明。是縱被告對於本田黑色自小客車係如何移置於嘉
    義縣中埔鄉○○村○○路331-6 號之供述前後有所不一，且
    其辯稱未持有嘉義縣中埔鄉○○村○○路331-6 號倉庫之遙
    控器，亦與證人丙○○、黃明雄所述不一。惟有機會接觸、
    使用該車而可能涉有竊盜嫌疑者，既有如前所述多人，取得
    TX-O501 號車牌之原因亦可能出於多端，自難遽以被告就部
    分細節之供述前後不一，而推論其涉有本件竊盜犯行。
六、被告雖堅稱其並未持有嘉義縣中埔鄉○○村○○路331-6 號
    倉庫之遙控器，而請求傳喚證人黃明雄到庭證述以釐清此部
    分之事實（見本院卷第79、118 頁）。惟縱被告持有上址之
    遙控器而得以自由進出該處，亦不得遽認被告涉有本件竊盜
    犯行，業如前述。是此部分之證據與被告是否涉案尚無必然
    之關連性，核無再予調查之必要，附此敘明。
七、綜上所述，依公訴人所舉之證據資料，被告固涉有竊取TX-O
    501 號車牌之嫌疑，惟依本院調查證據結果，尚未達通常一
    般之人均不致有所懷疑，而得確信公訴人指稱被告上開涉案
    情節為真實之程度，揆諸前揭法條規定及判例說明，基於「
    罪疑惟輕」之法理，即不得遽為被告犯罪之認定；此外，復
    無其他積極證據足資證明被告有何公訴意旨所指之竊盜犯行
    ，其犯罪尚屬不能證明，自應為被告無罪之諭知，俾免冤抑
    。
據上論結，應依刑事訴訟法第301 條第1 項，判決如主文。
本案經檢察官江金星到庭執行職務。
中    華    民    國    97    年    6    月    30    日
                  刑事第三庭  法  官  陳 蒨 儀
上列正本證明與原本無異。
如不服本判決，應於判決送達後十日內向本院提出上訴狀，上訴
書狀依法應敘述具體理由，如未敘述具體理由者，應於上訴期間
屆滿後二十日內補提理由書於本院（均應附繕本）。告訴人或被
害人如對於本判決不服者，應具備理由請求檢察官上訴，其上訴
期間之計算係以檢察官收受判決正本之日期為準。
中    華    民    國    97    年    7     月    2     日
                              書記官  楊 國 色


司法院資訊處製作；財團法人民間司法改革基金會備份。
